【裁判字號】    89,上,73
【裁判日期】    890829
【裁判案由】    清償借款
【裁判全文】
臺灣高等法院臺中分院民事判決      八十九年度上字第七三號
      上  訴  人  丙○○
      被 上訴 人  乙○○
      訴訟代理人  甲○○
右當事人間請求清償借款事件，上訴人對於中華民國八十八年三月十二日臺灣南投地
方法院第一審判決（八十七年度訴字第三七七號），提起上訴，本院判決如左：
      主      文
上訴駁回。
第二審訴訟費用由上訴人負擔。
      事      實
甲、上訴人方面：
  一、聲明：(一)原判決廢棄。(二)被上訴人在第一審之訴駁回。(三)第一、二審訴訟費用
      由被上訴人負擔。(四)如受不利判決時，願供擔保請准宣告免為假執行。
  二、陳述及所用證據，除與第一審判決書所載相同者茲引用外，補稱：所欠之款項
      伊願意償還，但目前沒錢；對借據之真正不爭執云云。
乙、被上訴人方面：
  一、聲明：如主文所示。
  二、陳述及所用證據與第一審判決書所載相同，茲引用之。
      理      由
一、被上訴人主張：上訴人於七十六年間向伊購買青梅一批，價款共計新台幣（以下
    同）九十九萬零八百元，分文未付，經催討後上訴人請求緩期清償，並於七十六
    年七月一日書立借據一紙，改依借用名義，約定借用期間自七十六年七月一日起
    至七十七年一月一日止，依中央銀行規定利率計息，屆期清償，絕無延誤。詎期
    限屆至後，竟藉詞拖延，拒不清償，為此依上開借據約定提起本件訴訟，求為命
    上訴人給付上開款項及自七十七年一月一日起依週年百分之五計算之利息之判決
    。
二、上訴人則以：被上訴人係以收購青梅轉售圖利為業之中盤商，乃屬商人。系爭九
    十九萬零八百元屬商人所提供商品之代價，依民法第一百二十七條第八款規定，
    其請求權業已罹於二年時效而消滅等語，資為抗辯。
三、查被上訴人主張之前開事實，業據提上訴人所立具之借條一紙附卷為證，上訴人
    亦不爭執，自堪信為真實。是本件之爭執點在於審酌上訴人為時效之抗辯是否有
    理由。
四、經查：原審法院依上訴人之聲請向財政部台灣省中區國局東勢稽徵所函調被上訴
    人七十六年、七十七年間之所得稅申報資料，該所函覆稱該二年度申報資料已逾
    核課期限業已銷燬，無法提供等語，有該所中區國稅東勢徵第八八○○○○五二
    一號函附於原審卷可稽，另原審向台中縣和平鄉農會調取被上訴人收購責梅資料
    ，亦據該農會覆稱：該會查無被上訴人申報青梅運銷及收購資料等語，有該農會
    八十八年一月二十九日中和農供字第○○七號函可佐。另上訴人於原審聲請向南
    投縣政府函查及訊問該局人員，以查明：本省中部地區七十六年間，青梅平均每
    公斤之產銷價，及平均每一甲農地約可生產多少青梅，果農自行醃製再予出賣大
    盤或中盤之情形是否存在及其價格如何等情。惟上訴人並無法舉證證明被上訴人
    自產之種植面積，且上開欲查明之事項復無法證明被上訴人即為商人。自無函查
    及訊問證人之必要。是本件上訴人自始無法證明被上訴人為商人，則其依民法第
    一百二十七條第八款規定為時效之抗辯，於法自有未合，委不足採。
五、綜上所述，本件上訴人為時效之抗辯，於法無據。被上訴人依上開借據之約定，
    請求上訴人給付九十九萬零八百元，及自七十七年一月一日起至清償日止之法定
    遲延利息，洵屬正當。原審據為被上訴人勝訴判決，核無違誤。上訴意旨指摘原
    判決不當，求為廢棄，為無理由。又本件原判決並未為假執行之宣告，且本件依
    法不得上訴第三審，因此上訴人為請求免為假執行之宣告，自無必要，併此明
    。
據上論結，本件上訴為無理由，依民事訴訟法第四百四十九條第一項、第七十八條，
判決如主文。
中      華      民      國    八十九    年      八      月    二十九    日
~B1民事第五庭審判長法  官  陳滿賢
~B2                法  官  朱  樑
~B3                法  官  林松虎
右為正本係照原本作成。
不得上訴。
~B                書記官  陳信和
中      華      民      國    八十九    年      八      月     三十     日
                                                                        Ｙ


司法院資訊處製作；財團法人民間司法改革基金會備份。
